臺灣臺中地方法院交通事件裁定　　　 100年度交聲字第1329號
原處分機關　交通部公路總局臺中區監理所臺中市監理站
異議人即
受處分人　　黃建貴
上列受處分人因違反道路交通管理處罰條例案件，對於交通部公
路總局臺中區監理所臺中市監理站於民國100年4月18日所為之處
分（裁監稽違字第裁61-I00000000號裁決書）聲明異議，本院裁
定如下：
   主  文
異議駁回。
    理  由
一、原處分機關略以：異議人黃建貴於民國100年2月17日16時28
    分許，駕駛車牌號碼260－KT號營業貨櫃曳引車，在彰化縣
    埔鹽鄉○○路與中山路口處，因「駕車行駛道路未繫安全帶
    」之違規，為彰化縣警察局溪湖分局員警攔停並以彰警交字
    第I00000000號舉發違反道路交通管理事件通知單舉發。原
    處分機關於100年4月18日寄發裁監稽違字第裁61-I00000000
    號裁決書，依違反道路交通管理處罰條例第31條第1項規定
    ，處罰鍰新臺幣（下同）1,500元等語。
二、聲明異議意旨略以：異議人有繫安全帶，員警舉發與事實不
    符，亦未能提出相關事證等語。
三、按行車前應注意，汽車駕駛人及前座乘客均應繫妥安全帶，
    道路交通安全規則第89條第1項第5款定有明文。次按汽車行
    駛於道路上，其駕駛人或前座乘客未繫安全帶者，處駕駛人
    1,500元罰鍰，道路交通管理處罰條例第31條第1項亦有明文
    規定。又汽車行駛於道路上，其汽車駕駛人及前座乘客，應
    依下列規定使用安全帶：安全帶及相關配件必須齊全，並無
    毀損、鬆脫或變更之情事；每條安全帶僅供一人使用；安全
    帶之帶扣應確實緊扣，安全帶無扭曲或反轉，鬆緊度保持適
    宜；腰部安全帶置於腰部以下，肩部安全帶固定位置應依個
    人調整，避免安全帶纏繞經過頸部，且應置手臂上端以上，
    汽車駕駛人及前座乘客繫安全帶實施及宣導辦法第3條第1項
    著有明文，而三點式安全帶之設置旨在防止汽車碰撞時，前
    座乘員之身體突往前方猛衝致撞及方向盤、擋風玻璃而招受
    重大傷害之危險，未依設計原理所定之方式繫帶者，因無從
    防止該規定所欲避免危險之發生，顯與立法本旨未合，依規
    範目的而言，於此情形自屬與未繫安全帶無異（臺灣高等法
    院99年度交抗字第1376號、98年度交抗字第3052號裁定參照
    ）。
四、經查：
(一)異議人黃建貴駕駛車號260－KT號營業貨櫃曳引車，於100
    年2月17日16時28分許，行經彰化縣埔鹽鄉○○路與中山路
    口處，因「駕車行駛道路未繫安全帶」之交通違規情事為警
    攔停舉發等情，有彰化縣警察局彰警交字第I0000000 0號舉
    發違反道路交通管理事件通知單1份在卷可稽。
(二)異議人於本院訊問時雖仍以員警舉發未提出任何錄影等客觀
    證據為憑等語置辯，惟查：
  (1)依現有交通法規並未就舉發交通違規行為，限於科學儀器所
    採，始得為證據，而摒除執法人員直接舉發之相關規定，此
    觀之道路交通管理處罰條例第7條、第7條之1、第7條之2規
    定即明。法院處理交通事件，亦不限於科學儀器所採之證據
    ，因交通違規事件之行為態樣甚多，復有瞬間即逝之特性，
    從而關於證明違規事實證據之證明力，應視具體案件認定，
    考量到交通案件之特性及行政資源之有限性，主管機關對於
    所有違規之案件，無法於違規之同時，即時利用科學儀器取
    得全部證據資料。況並非所有路口均有設監視器，若干路口
    縱設有正常運作之監視器，亦存有攝影範圍死角、資料保存
    期限、畫質清析度等問題，實難苛求執勤警員就常見之上述
    交通違規事實，均附照片或監視器錄影始得舉發。從而，員
    警舉發各項道路交通違規事由，本不以必須提出採證照片或
    錄影為限，倘受限於交通違規事實發生之即時性、急迫性，
    而由員警依其親身見聞經過，填製通知單舉發駕駛人交通違
    規事實，且於事後到庭接受法院訊問，亦屬法之所許。縱未
    能提出照片或其他證據證明，亦難認其未盡舉證責任，而遽
    認裁決機關之處分為不當，異議人上開舉發機關未提出攝影
    、照片即屬無證據之異議，顯有誤認，合先敘明。
  (2)次依異議人於本院訊問時自稱：伊係開聯結車，車上安全帶
    雖屬三點式安全帶，因聯結車倒車時需回頭看，礙於作業上
    方便，遂將三點式安全帶之肩部安全帶固定在椅側，..，被
    攔檢時因即將抵達客戶處，為做準備，遂先行將原先身上肩
    部安全帶卸下來改勾在椅側邊等語，核與證人即舉發本件交
    通違規之員警林明順於本院調查時具結證稱：100年2月17日
    在彰化埔鹽鄉○○路與中山路交岔路口執行勤務時因260-
    KT號車輛駕駛人未繫安全帶而加以攔檢，當時車輛駕駛人確
    實沒有繫上三點式安全帶之肩部安全帶等情相符，異議人上
    開自白既有證人林明順之證詞可憑，且證人林明順上開證述
    內容復與異議人自白相互吻合，應認異議人上開自白與事實
    相符，應堪採信。
(三)綜上，本件異議人於員警進行攔檢時，就駕駛座上所配置之
    三點式安全帶，既然改以先行將肩部安全帶卸下改勾在駕駛
    座椅側上之方式繫帶，無論異議人在員警攔檢時，腰部是否
    仍繫有安全帶，揆諸前開法規及判決意旨，異議人上開將肩
    部安全帶卸下之方式，與我國關於安全帶之使用，必須同時
    具備使用腰部及肩部之安全帶，缺一不可，且須置於適當位
    置，明顯不符，乃未依規定方式使用安全帶，自仍應以未繫
    安全帶論。
五、綜上所述，本件異議人確有於前揭時、地，駕駛車牌號碼26
    0－KT號營業貨櫃曳引車行駛於道路而未繫安全帶之違規行
    為。從而，原處分機關依道路交通管理處罰條例第31條第1
    項及違反道路交通管理事件統一裁罰基準表之規定，裁處異
    議人罰鍰1,500元，核無違誤，本件聲明異議為無理由，應
    予駁回。
六、據上論斷，應依道路交通管理處罰條例第87條第2項、道路
    交通事件處理辦法第18條，裁定如主文。
中    華    民    國   100    年    6     月    15    日
                  交通法庭     法  官  林靜芬
以上正本證明與原本無異。
如不服本裁定，應於收受送達後5日內向本院提出抗告狀。（應
附繕本）
                               書記官  黃雅青
中    華    民    國   100    年    6     月    15    日